臺灣嘉義地方法院民事裁定
111年度監宣字第77號
聲  請  人  黃獻鋕  



相  對  人  黃玉白  

關  係  人  黃王月  

上列聲請人聲請監護宣告事件，本院裁定如下：
    主    文
一、宣告黃玉白（男，民國三十年十一月廿一日生，身分證統一
    編號：Z○○○○○○○○○號）為受監護宣告之人。
二、選任黃獻鋕（男，民國○○○年○月○○日生，身分證統一編號：
    Z○○○○○○○○○號）為受監護宣告之人黃玉白之監護人。
三、指定黃王月（女，民國○○○年○月○日生，身分證統一編號：Z
    ○○○○○○○○○號）為會同開具財產清冊之人。
四、聲請程序費用由受監護宣告之人黃玉白負擔。
    理    由
一、聲請意旨：聲請人為相對人之長子，相對人前因中風，於民
    國107 年10月5 日罹患失智症，領有中華民國身心障礙證明
    ，致不能為意思表示或受意思表示，或不能辨識其意思表示
    之效果，並有中華民國身心障礙證明影本、長庚醫療財團法
    人嘉義長庚紀念醫院診斷證明書等件為證。為此，依民法第
    14條、第1110條、第1111條及家事事件法第164 條規定，聲
    請對其為監護之宣告，並選定聲請人為受監護宣告之人之監
    護人，暨指定關係人為會同開具財產清冊之人等語。
二、對於因精神障礙或其他心智缺陷，致不能為意思表示或受意思表示，或不能辨識其意思表示之效果者，法院得因本人、配偶、四親等內之親屬、最近一年有同居事實之其他親屬、檢察官、主管機關、社會福利機構、輔助人、意定監護受任人或其他利害關係人之聲請，為監護之宣告，民法第14條第1 項定有明文。經本院調查，聲請人主張之前述事實，已據提出戶籍謄本、前述身心障礙證明影本、診斷證明書等件為憑（見本院卷第9 至17頁）；又本院審驗相對人之精神及心智狀況，經鑑定人即前述醫院精神科主治醫師周士雍所為之鑑定報告認：相對人為81歲已婚男性，50多歲及70多歲時曾二度中風，失能多年，大腦已嚴重萎縮，於107 年即領有重度失智之殘障手冊，相對人無語言溝通能力，不會說自己名字，不知年齡、不知年、月、日，不認得自己女兒，也不會說女兒名字，但生氣時會罵「三字經」，無法聽從他人指令動作，平日大部分時間躺床，走路小碎步需人扶著，洗澡由他人幫忙，三餐由家人準備自己進食或家人餵食，大、小便包用紙尿布，相對人因其心智缺陷，致不能為意思表示或受意思表示，或不能辨識其意思表示之效果等語，有111 年4 月20日前述醫院精神鑑定報告書在卷可參（見本院卷第59頁）。本院審酌前述鑑定意見，認相對人已因二度中風，失能多年，大腦嚴重萎縮，無語言溝通能力，已達重度失智之程度等情形，故相對人因心智缺陷，致不能為意思表示或受意思表示，或不能辨識其意思表示之效果。因此，聲請人聲請對相對人為監護之宣告，為有理由，應予准許。
三、又受監護宣告之人應置監護人。法院為監護之宣告時，應依 職權就配偶、四親等內之親屬、最近一年有同居事實之其他 親屬、主管機關、社會福利機構或其他適當之人選定一人或 數人為監護人，並同時指定會同開具財產清冊之人。法院選 定監護人時，應依受監護宣告之人之最佳利益，優先考量受 監護宣告之人之意見，審酌一切情狀，並注意下列事項：受 監護宣告之人之身心狀態與生活及財產狀況。受監護宣告之 人與其配偶、子女或其他共同生活之人間之情感狀況。監護 人之職業、經歷、意見及其與受監護宣告之人之利害關係。 法人為監護人時，其事業之種類與內容，法人及其代表人與 受監護宣告之人之利害關係，民法第1110條、第1111條第1  項及第1111條之1 各有明文。本件相對人既為監護之宣告， 已如前述，且無訂立意定監護契約，自應為其選定監護人及指定會同開具財產清冊之人。經本院調查，相對人已婚，配偶即關係人黃王月，育有長子即聲請人黃獻鋕、次子黃顯雄（已過世）、長女黃纓淑等子女，現與配偶、聲請人同住，及由其等協助照顧，而聲請人、關係人為相對人子女、配偶，均表示同意擔任相對人之監護人、會同開具財產清冊之人，並經其等及其他子女出具同意書同意由聲請人、關係人分別擔任相對人之監護人、開具財產清冊之人等情形，有親屬系統表、戶籍謄本、同意書在卷可查（見本院卷第9 至13、49至57頁）。本院考量聲請人、關係人為相對人子女、配偶，均為相對人至親及其等之意願，認由聲請人任相對人之監護人，能符合受監護宣告之人之最佳利益，選定聲請人為相對人之監護人，並指定關係人為會同開具財產清冊之人。
四、再者，依民法第1113條準用同法第1099條、第1099條之1 之
    規定，監護開始時，監護人對於受監護人之財產，應依規定
    會同遺囑指定、當地直轄市、縣（市）政府指派或法院指定
    之人，於二個月內開具財產清冊，並陳報法院；於前條之財
    產清冊開具完成並陳報法院前，監護人對於受監護人之財產
    ，僅得為管理上必要之行為。本件聲請人既任相對人之監護
    人，其於監護開始時，對於相對人之財產，自應依前述規定
    會同開具財產清冊之人即關係人於二個月內開具財產清冊並
    陳報法院，併此說明。
五、依家事事件法第164 條第2 項，裁定如主文。
中　　華　　民　　國　　111 　年　　5 　　月　　12　　日
                   家事法庭     法  官　李文輝
以上正本係照原本作成。
如不服本裁定，應於送達後10日內向本院提出抗告狀，並繳納抗
告費新臺幣1,000 元。
中　　華　　民　　國　　111 　年　　5 　　月　　12　　日
                                書記官　張紜飴